臺灣新北地方法院板橋簡易庭民事判決
110年度板簡字第1511號
原      告  周港九  
訴訟代理人  丁啓修律師
被      告  楊志強  


上列當事人間請求返還租賃房屋等事件，於民國111年2月16日言
詞辯論終結，本院判決如下：
    主  文
被告應將門牌號碼新北市○○區○○路○○巷○弄○號四樓房屋遷讓返還
予原告，並自民國一百一十年四月三日起至遷讓返還上開房屋之
日止，按月給付原告新臺幣壹萬元。
被告應給付原告新臺幣壹拾壹萬元，及自民國一百一十年七月十
日起至清償之日止，按週年利率百分之五計算之利息。
訴訟費用由被告負擔。
本判決得假執行；但被告如以新臺幣伍拾貳萬元為原告預供擔保
，得免為假執行。
    事  實  及  理  由
一、原告主張：
（一）緣被告於民國100年7月27日與原告就門牌號碼為新北市○○
      區○○路00巷0弄0號4樓房屋（下稱系爭房屋）締結租賃契
      約，租約期間自100年8月1日起至102年7月31日止，雙方
      約定每月租金為新臺幣（下同）10,000元，應於每月1日
      給付租金（下稱系爭租約）。租約期限屆滿前，雙方曾分
      別於102年、105年及107年重新締結租賃契約，租約期間
      業經雙方同意已延續至113年7月31日。詎料，自109年11
      月起，被告無故拖欠109年11月、12月及110年1月之租金
      共30,000元，原告曾於110年1月8日寄發存證信函向其催
      告清償積欠之租金，惟未獲其回覆，嗣，110年2月3日時
      ，已積欠租金達2個月以上，遂委請律師寄發樹林柑園郵
      局存證號碼第000016號存證信函向其通知終止租約，要求
      其清償積欠之租金並騰空返還系爭房屋，原告與被告間之
      租賃契約，業已約定按月繳納租金10,000元，惟其自109
      年11月起至110年3月間均未按時繳納，積欠之租金總額已
      達50,000元，經扣抵押租金10,000元後，尚積欠租金共40
      ,000元，依上開規定，被告應給付原告40,000元，原告以
      存證信函通知租約終止後，於函到2個月後均未搬遷，仍
      繼續使用系爭房屋迄今，係屬無法律上原因獲得相當於租
      金之利益，致原告受有無法使用、收益系爭房屋之損害，
      自得依民法第179條規定，請求被告按月給付原告10,000
      元至交屋之日止，末按房屋租賃契約第12條約定：「乙方
      若有違約情事，致侵害甲方之權益時願聽從甲方賠償損害
      ，如甲方因涉訟 所繳納之訴訟費、律師費用，均應由乙
      方負責賠償。」查原告因被告於租約終止後，仍遲未歸還
      系爭房屋，而委任律師提起本件訴訟，已支出律師委任費
      用70,000元，依上開約定，被告應賠償律師費用70,000元
      ，並聲明：如主文所示。
（二）對被告抗辯之陳述：
　　⒈被告以原告於109年12月3日答覆：「請給九哥四星期的時
      間九哥會去借錢並一次或分二次返還，請你告訴九哥確切
      返還的總數」、「九哥我會去籌錢112萬，九哥自責第一
      時間沒有去了解＆處理」等內容，辯稱雙方和解契約業已
      成立，惟細究上開內容原文，原告係為探究被告欲要求之
      金額，並自我苛責，尚未明確表示同意被告所提之任何和
      解方案。又，自被告通知原告系爭房屋為凶宅時起，即不
      斷以簡訊方式索討金額，為免困擾徒增，109年12月14日
      時，原告曾以簡訊方式向被告提出另一和解方案及終止契
      約，並表示願全數返還押金1萬元，然遭被告所拒絕，並
      再次增加其欲索取之金額，顯見雙方金額尚未確定，更無
      意思表示一致情形，再者，就系爭房屋租賃相關事宜，原
      告告更曾向永和區調解委員會申請調解在案，然被告受調
      解員會通知後，卻未於調解期日到場，致調解未果，今其
      未待原告釐清事情原貌，即執片段簡訊內容，稱雙方成立
      和解契約，未探究被告所意思表示之真意，片面曲解訊息
      內容，逕認和解契約存在而提起本件訴訟，益徵其並無互
      相讓步，以終止爭執或防止爭執發生之意思，故依上開規
      定，難認雙方具有達成和解之意思表示一致情形，原告對
      被告並無債務存在。
　　⒉被告辯稱原告於109年12月3日，以簡訊方式與其成立和解
      契約，前以敘及，然原告於國家圖書館內搜尋有關系爭房
      屋之相關報導，發現系爭房屋內曾有陳姓男子傷害蘇姓女
      子情形，非如被告辯稱之凶宅，其依據仲介傳述以及非官
      方網站之台灣凶宅網資料所闡述內容與事實相悖，且依報
      導內容，雙方均由救護車載送至醫院急救，無「發生兇殺
      或自殺而死亡（不包括自然死亡）之事實（即陳屍於專有
      部分）」，故依實務見解，系爭房屋非屬凶宅。
二、被告則以：
（一）被告於109年10月7日始得知原告惡意隱瞞系爭房屋為凶宅
      之事實，兩造已於109年12月3日訂立和解契約，約定由原
      告賠償被告112萬元：緣原告於100年間主動詢問被告有無
      意願向其承租系爭房屋被告向原告詢問糸爭房屋是否有問
      題，原告僅答以馬桶有漏水而惡意隱瞞糸爭房屋於97年8
      月19日曾發生兇殺案之事實，致使被告陷於錯誤而於100
      年8月1日起向原告承租系爭房屋，每月租金為一萬元整並
      簽訂房屋租賃契約書，兩造並於102年7月、105年7月、10
      7年7月間合意將租賃期間延長至113年7月31日。嗣於109
      年10月7日被告自仲介得知系爭房屋先前曾發生凶殺案之
      事實，始知受騙。
（二）被告於得知系爭房屋為凶宅後，即以手機簡訊向原告提出
      兩個和解方案：「（一）維持租賃契約關係，然租金應調
      降為每月7000元，先前111個月（100年8月至109年10月）
      溢收共33萬3000元之租金用以抵付109年11月起之房租」
      、「（二）原告賠償先前不當收取之111萬元房租及押金1
      萬元後，被告即遷讓系爭房屋」，雙方以簡訊協商後，原
      告於109年12月3日以簡訊表示：「請給九哥四星期的時間
      ，九哥我會去借錢並一次或分二次返還，請你告訴九哥確
      切返還的總數」、「九哥我會去籌錢112萬，九哥我自責
      第一時間沒自己親自了解處理」，兩造就「原告賠償112
      萬元後，被告即遷讓系爭房屋」之方案已有意思表示一致
      ，是兩造已於109年12月3日訂立和解契約，約定由原告賠
      償被告112萬元至明。查原告至今尚未依兩造109年12月3
      日之和解契約賠償被告新台幣112萬元，被告為此亦早已
      於110年4月間提起履行和解契約訴訟請求原告賠償112萬
      元。又被告於110年1月12日之存證信函表示：「因四週期
      限已到，你並未償還債務，為了保全我的債權，從109年1
      1月1日起從你不當得利金額112萬元每月折抵7千元，總共
      需折抵160個月至123年2月底……」，此係兩造達成和解契
      約後，因原告拒不給付112萬元，被告即表示以該112萬元
      抵銷109年11月1日起之租金債務。是以，被告早於109年1
      0月30日已為抵銷租金債務之意思表示，則依民法第334條
      第1項規定，被告自得以109年11月1日起租金債務，與原
      告之和解契約債務，相互抵消。綜上所述，原告主張被告
      自民國109年11月1日起，未依月按繳租金，並於110年2月
      因扣除一個月押租金10,000元，積欠租金總額達共20,000
      元，已達二個月以上，依民法第440條第1項及第455條，
      終止租賃契約，並請求被告返還系爭房屋云云，因原告所
      主張被告之租金債務，已與原告之和解契約債務抵銷，被
      告並未積欠租金之情，原告主張因被告積欠租金已達二個
      月以上而終止租約，並請求被告返還房屋，顯無理由。查
      兩造已訂有和解契約，約定原告應給付被告112萬元，被
      告並於110年1月12日之存證信函表示，欲以該112萬元自1
      09年11月1日起抵銷每月7,000元之租金，有抵銷之意思表
      示。又兩造之租賃契約約定租期至113年7月31日，而以11
      2萬抵銷每月租金7,000元計算，112萬元共可抵銷160個月
      ，可抵銷至123年2月，即在本次租約期内之租金均可以該
      112萬元抵銷，不生被告有租金積欠之問題，又原告尚未
      給付被告112萬元，而被告主張以民國109年11月1日起之
      每月租金債務與該和解契約債務抵銷，是被告並無積欠租
      金情事。原告主張依依民法第440條第1項及第455條，終
      止租賃契約並無理由，故兩造間租賃契約仍存在，被告佔
      有系爭房屋有法律上原因，原告依民法179條請求不當得
      利，顯無理由。
（三）本案房屋租賃契約第12條約定：「乙方（承租人）如有違
      約情事，致損害甲方（出租人）之權益時願聽從曱方賠償
      損害，如曱方因涉訟所繳納之訴訟費、律師費用，均應由
      乙方負責賠償」，約定原告如因被告違約而涉訟，應負擔
      涉訟之相關訴訟及律師費用，惟查本案自國109年11月1日
      起之每月租金債務已與兩造所定和解契約之112萬元債務
      抵銷，如前所述，故被告並無違約未給付租金之情事，而
      未侵害原告之權益，原告主張依房屋租賃契約第12條請求
      被告賠償律師費用70,000元，顯無理由。縱認被告真有違
      約情事，就原告所主張之返還系爭房屋，並給付租金及相
      當於租金之不當得利，原告本可依法請求，原告亦未主張
      受有其他損害，而需委任律師以訴訟方式請求，故原告請
      求被告賠償律師費用70,000元，顯無理由等語，並聲明：
      原告之訴駁回。　　
三、原告主張之事實，業據其提出房屋租賃契約書、存證信函、
    律師費用收據、回執、行動電話簡訊畫面截圖、報紙等件影
    本為證。被告就原告之請求則以前詞置辯。是本件應審酌為
    原告之請求有無理由？被告之抵銷抗辯有無理由？
（一）按當事人主張有利於己之事實者，就其事實有舉證之責任
      。但法律別有規定，或依其情形顯失公平者，不在此限。
      民事訴訟法第277條分別定有明文。被告固辯稱兩造業已
      成立和解契約，並主張以該和解契約對原告之債權抵銷租
      金，經查被告主張兩造成立和解契約之依據無非係以兩造
      於手機簡訊對話紀錄：「請給九哥四星期的時間，九哥我
      會去借錢並一次或分二次返還，請你告訴九哥確切返還的
      總數」、「九哥我會去籌錢112萬，九哥我自責第一時間
      沒自己親自了解處理」，惟細鐸前開對話紀錄前後段語意
      ，僅說明原告會去籌錢，就和解契約成立必要之和解金額
      ，兩造尚未達成合意。次查，被告對原告依其主張之兩造
      和解契約起訴，亦經本院110年度訴字第1059號請求履行
      和解契約等事件認定兩造和解契約並未合法成立，而駁回
      被告之訴在案，亦有該案判決書在卷可稽。是被告主張兩
      造間成立和解契約，並據此主張並未違反系爭租約，難認
      可採，則原告主張依系爭租約之約定請求被告給付租金、
      律師費用及依不當得利之規定請求被告給付租金之不當得
      利，洵屬有據。
（二）查，原告於110年2月3日以存證信函通知被告終止系爭租
      約並於函到2個月內遷讓系爭房屋，該存證信函並經被告
      收受，此有存證信函影本及郵局回執可證，故系爭租約業
      經終止，而本件兩造約定系爭房屋每月租金為10,000元，
      被告於109年11月起至110年3月未繳納之租金，共計40,00
      0元，揆諸上開說明，原告請求被告應給付積欠之租金40,
      000元，自屬有據。
（三）次按無法律上之原因而受利益，致他人受損害者，應返還
      其利益，民法第179條定有明文，其無正當權源使用他人
      房屋，可獲得相當於租金之利益，為社會通常之觀念。從
      而，原告本於不當得利之法律關係，請求被告給付自110
      年4月3日起至返還系爭房屋之日止，按月給付相當於租金
      之不當得利10,000元，亦屬有理由，併予准許。
（四）末按乙方若有違約之情事，至損害甲方之權益時願聽從甲
      方賠償損害，如甲方因涉訟繳納之訴訟費、律師費用，均
      應由乙方負責賠償，系爭租約第12條定有明文。查原告提
      出與所述相符之律師費收據為證，核認無訛，亦屬有據。
（五）綜上，本件原告得請求被告給付之金額為110,000元（計
      算式:40,000元+70,000元=110,000元）。
四、從而，原告依租賃契約、第179條等規定提起本件訴訟並求
    為判決如主文所示，為有理由，應予准許。
五、本件事證已臻明確，兩造其餘攻擊防禦方法，核與判決結果
    不生影響，爰不一一論列，附此敘明。
六、本件係適用簡易程序所為被告敗訴之判決，爰依職權宣告假
    執行；又被告陳明願供擔保，請求免為假執行，核無不合，
    爰酌定相當擔保金額准許之。
七、結論：原告之訴為有理由，依民事訴訟法第436條第2項、第
    78條、第389條第1項第3款、第392條第2項，判決如主文。
中    華    民    國     111    年    3    月    9    日
                      臺灣新北地方法院板橋簡易庭
                          法      官  呂安樂
以上為正本係照原本作成。
如不服本判決，應於送達後20日內，向本院提出上訴狀並表明上
訴理由，如於本判決宣示後送達前提起上訴者，應於判決送達後
20日內補提上訴理由書（須附繕本）。
中    華    民    國     111    年    3    月    9    日
                          書  記  官  陳佩瑩